臺灣臺南地方法院民事判決
                                      98年度婚字第446號
原      告  甲○○    住臺南縣○○鄉○○村00鄰○○路000                          巷00號


被      告  乙○○    住臺南縣○○鄉○○村00鄰○○路000                          巷00號
                      居臺南市○區○○里○○路○段000巷    00號

上列當事人間請求離婚等事件，經本院於民國98年12月24日言詞
辯論終結，判決如下：
    主      文
准原告與被告離婚。
兩造所生之未成年子女丙○○（民國00年0月00日生）、丁○○（民
國00年00月0日生）權利義務之行使或負擔均由原告任之。
訴訟費用由被告負擔。
    事實及理由
甲、程序方面：被告未於言詞辯論期日到場，核無民事訴訟法第
    386條所列各款情形，爰依原告之聲請，由其一造辯論而為
    判決。
乙、實體方面：
一、原告主張略以：兩造於民國00年0月0日結婚，婚後夫妻感情
    初尚融洽，並育有目前均未成年之子女丙○○（00年0月00日
    生）、丁○○（00年00月0日生）2人。不料，被告竟於前不久
    跑回娘家，經原告及家人拜託被告回來，但被告不回來且說
    要離婚，為此，原告爰依民法第1052條第1項第5款規定，請
    求判決兩造離婚，並附帶請求兩造所生之未成年子女丙○○、
    丁○○權利義務之行使或負擔由原告任之。
二、被告未於言詞辯論期日到場，亦未提出書狀作何聲明或陳述
    。
三、得心證之理由：
（一）原告主張兩造於00年0月0日結婚，並育有現仍未成年之子
      女丙○○（00年0月00日生）、丁○○（00年00月0日生）2人
      ，兩造婚姻關係現仍存續中等情，業據原告提出戶籍謄本
      正本3份在卷可稽，堪信上開原告主張之情為真。
（二）按夫妻互負同居之義務，但有不能同居之正當理由者，不
      在此限，民法第1001條定有明文。因之夫妻互負同居義務
      ，在婚姻關係存續中，苟非證明有不堪同居之虐待，或有
      其他正當理由，即不得由一造拒絕同居（最高法院18年度
      上字第2129號、19年度上字第2693號判例意旨參照）。再
      按夫妻之一方以惡意遺棄他方在繼續狀態中，他方得向法
      院請求離婚，民法第1052條第1項第5款定有明文。夫妻之
      一方無正當理由而與他方別居，有違背同居義務之客觀事
      實，並有拒絕同居之主觀情事，即係民法第1052條第1項
      第5款所謂以惡意遺棄他方（最高法院29年度上字第254號
      判例參照）。經查，本件原告主張被告逕自返回娘家，並
      拒絕與原告同居一節，核與證人即原告之母親戊○○○到庭
      證述：「（對兩造婚姻知悉何事？）我跟兩造住在一起，
      被告今年離家，她至少離家8、9個月。」、「（被告為何
      離家？）因為我身體不好，我要求被告分擔家務，而且希
      望她拿一些錢給我們生活和去買房子，被告不高興就離家
      回娘家，本來被告離家沒有帶小孩，後來我們要求她帶小
      兒子回娘家，小兒子上學後，我們就帶回來，可是被告沒
      有跟著回來，我們要求被告返家，被告表示她要離婚。」
      等情相符（見本院98年11月10日言詞辯論筆錄），佐以被
      告未於言詞辯論期日到場，亦未提出書狀作何聲明或陳述
      ，是本院依上開證據為調查斟酌之結果，應認原告主張之
      事實，可信為真。基上，被告既未舉證證明有何拒絕同居
      之正當理由，即屬無正當理由拒絕與原告同居，客觀上已
      有違背同居義務之事實，亦堪認被告有拒絕與原告同居之
      主觀情事，揆諸前開判例意旨，被告顯係惡意遺棄原告在
      繼續狀態中，從而，原告依據民法第1052條第1項第5款之
      規定訴請離婚，即屬正當，依法應予准許。
（三）再按夫妻離婚者，對於未成年子女權利義務之行使或負擔
      ，依協議由一方或雙方共同任之。未為協議或協議不成者
      ，法院得依夫妻之一方、主管機關、社會福利機構或其他
      利害關係人之請求或依職權酌定之；法院為前條裁判時，
      應依子女之最佳利益，審酌一切情狀，參考社工人員之訪
      視報告，尤應注意左列事項：㈠子女之年齡、性別、人數
      及健康情形。㈡子女之意願及人格發展之需要。㈢父母之年
      齡、職業、品行、健康情形、經濟能力及生活狀況。㈣父
      母保護教養子女之意願及態度。㈤父母子女間或未成年子
      女與其他共同生活之人間之感情狀況。民法第1055條第1
      項、第1055條之1分別定有明文。查本件兩造所生之丙○○
      為00年0月00日生、丁○○為00年00月0日生，目前均尚未成
      年，有戶籍謄本正本1份附卷可稽，本院既判准兩造離婚
      ，自應依原告之請求，酌定未成年人丙○○、丁○○於兩造離
      婚後其等監護權之歸屬。本院就兩造所生之丙○○、丁○○之
      監護事宜依職權囑託臺南縣童心園社會福利關懷協會對原
      告進行訪視，所得評估與建議如下：「⒈經濟能力：原告
      有穩定的收入，雖收入不高，但可撫養未成年人們，故經
      濟能力可。⒉支持系統：原告與其家人同住，其家人皆能
      協助照顧未成年人，故支持系統良好。⒊監護動機：未成
      年人從小與原告同住，原告與未成年人感情緊密，故原告
      監護動機強。⒋親職能力：自未成年人出生起原告母親為
      未成年人主要照顧者，兩造下班後會協助打理未成年人生
      活，自被告離家後，原告及原告母親為未成年人主要照顧
      者，故親職能力良好。被告離家後就未曾再返家與原告同
      住，且被告也未曾探視過未成年人們，且未成年人自出生
      起就與原告和原告家人共同生活至今，未成年人們與原告
      和原告家人感情良好，且原告在照顧未成年人並無不適之
      處，故原告適合擔任未成年人之監護人。」」等情，有該
      臺南縣童心園社會福利關懷協會98年9月23日南縣童心園
      （監）字第9801372號函附之兒童少年監護權歸屬調查工
      作訪視報告表1份在卷可稽。本院參酌上開訪視報告，並
      審酌原告對於監護兩造所生之丙○○、丁○○之意願甚高，雖
      原告目前為食品工廠員工而月收入僅有約新臺幣（下同）
      18,000元，其扶養未成年人之經濟條件略顯不足，然目前
      原告既可獲得其母親之支援，且兩造所生未成年人之丙○○
      、丁○○目前均由原告及原告母親扶養照顧，彼此感情緊密
      ，原告對未成年人丙○○、丁○○之教養復又並無何疏失之處
      ，未成年人丙○○、丁○○亦適應目前之生活環境，故原告應
      適任監護未成年人丙○○、丁○○；反之，被告自從離家後，
      即未返家探視未成年子女或與未成年子女聯繫，並提供未
      成年人丙○○、丁○○實際之教養，且於本院審理期間，亦未
      到庭或以書狀表明爭取子女監護權之意願，是本院認基於
      子女之最佳利益考量，原告較適合監護兩造所生未成年人
      丙○○、丁○○，爰准原告之請求，酌定兩造所生之未成年人
      丙○○、丁○○權利義務之行使或負擔均由原告任之。
丙、結論：本件原告之訴為有理由，依民事訴訟法第385條第1項
    前段、第78條，判決如主文。
中　　華　　民　　國　　98　　年　　12　　月　　25　　日
                      家事法庭　法  官  楊佳祥
以上正本係照原本作成。
如對本判決上訴，須於判決送達後20日之不變期間內，向本院提
出上訴狀。
中　　華　　民　　國　　98　　年　　12　　月　　25　　日
                                書記官  葉芳如